臺灣屏東地方法院民事裁定
111年度監宣字第79號
聲  請  人  陳麗評  

相  對  人  陳瑞鴻  

上列聲請人聲請監護宣告事件，本院裁定如下：
    主    文
宣告陳瑞鴻（男、民國○○○年○○月○○日生、身分證統一編號：Z○○
○○○○○○○號）為受監護宣告之人。
選定陳麗評（女、民國○○○年○月○○日生、身分證統一編號：Z○○○
○○○○○○號）為受監護宣告人陳瑞鴻之監護人。
指定陳思卉（女、民國○○○年○月○○○日生、身分證統一編號：Z○○
○○○○○○○號）為會同開具財產清冊之人。
聲請程序費用由受監護宣告人負擔。
    理    由
一、按對於因精神障礙或其他心智缺陷，致不能為意思表示或受
    意思表示，或不能辨識其意思表示之效果者，法院得因本人
    、配偶、四親等內之親屬、最近一年有同居事實之其他親屬
    、檢察官、主管機關、社會福利機構、輔助人、意定監護受
    任人或其他利害關係人之聲請，為監護之宣告；受監護宣告
    之人應置監護人；法院為監護之宣告時，應依職權就配偶、
    四親等內之親屬、最近一年有同居事實之其他親屬、主管機
    關、社會福利機構或其他適當之人選定一人或數人為監護人
    ，並同時指定會同開具財產清冊之人；法院選定監護人時，
    應依受監護宣告之人之最佳利益，優先考量受監護宣告之人
    之意見，審酌一切情狀，並注意下列事項：受監護宣告之
    人之身心狀態與生活及財產狀況。受監護宣告之人與其配
    偶、子女或其他共同生活之人間之情感狀況。監護人之職
    業、經歷、意見及其與受監護宣告之人之利害關係。法人
    為監護人時，其事業之種類與內容，法人及其代表人與受監
    護宣告之人之利害關係，民法第14條第1 項、第1110條、第
    1111條第1 項、第1111條之1 設有明文。
二、本件聲請意旨：聲請人陳麗評為相對人陳瑞鴻（男、民國00
    年00月00日出生、身分證統一編號：Z000000000號）之姊姊
    。緣相對人於107年1月30日因腦中風，致不能為意思表示或
    受意思表示，或不能辨識其意思表示之效果之情形，實有受
    監護宣告之必要，爰依民法第14條規定，聲請宣告相對人為
    受監護宣告人，並請求選任聲請人為相對人之監護人，關係
    人陳思卉為會同開具財產清冊之人等語。
三、經查，聲請人上開主張，業據其提出親屬系統表、戶籍謄本
    、高雄榮民總醫院屏東分院診斷證明書、中華民國身心障礙
    證明正反面影本等件為證，相對人並於111 年4月19日由鑑
    定人黃文翔醫師進行鑑定會談，鑑定人鑑定結果：個案（即
    相對人）於106年12月發生梗塞性腦中風，隨後經過高雄市
    高雄榮民總醫院緊急住院治療，治療之後尚呈現有失智、失
    語、半身癱瘓之後遺症。出院之後由家人在自家中僱請外籍
    看護自行照顧迄今。個案於：㈠身體狀態︰⒈理學檢查：身材
    中等、理光頭、全身肌肉萎縮。上下顎有多顆牙齒脫落。下
    肢無力。左側肢體偏癱。右手有未癒合傷口以紗布包裹。手
    臂有刺青圖案。⒉臨床檢查︰下肢無行動能力。眼神呆滯、目
    光茫然，無法與人做口語溝通。會談中個案因為失智程度嚴
    重又合併語言障礙，無法回應任何問題，也無法以肢體語言
    表達個人意思。由臨床經驗以及個案平日所表現之生活功能
    來判斷已經達到極重度失智之程度。⒊其他精神狀態：意識
    清醒，但是認知功能嚴重受損，無法辨識自家親人，喪失語
    言表達能力。無法依照指令做出伸手、揮手或是握拳、點頭
    等動作，也無法識字，因此也無法筆談，也無法使用肢體語
    言正確回應。對於時間、地方、人物之定向能力完全喪失（
    個案無法言語也無法以肢體語言辨識或指認站立於個案身旁
    長年負責照顧個案的家人與照顧人員），長、短期記憶也明
    顯喪失。㈡日常生活狀況：⒈日常生活自理情形︰可以自己進
    食（由他人將食物端到個案面前，個案用湯匙進食），但是
    沐浴、翻身、大小便、移動身體、更衣等皆無法自理，無法
    自己坐起、無法站立、無法走動，目前靠使用紙尿布處理大
    小便。⒉經濟活動能力（包括管理處分自己財產之能力）：
    無法自行購物，因為無語言能力也無行動能力，不會計算該
    找回之零錢，無法做個位數與兩位數字之加減計算，無法辨
    識不同錢幣、紙鈔之幣值，不會到金融機構辦理存款提款、
    不知如何保管與儲存自己之財物，完全無處理財產之能力。
    ⒊社會性：無職業功能，無社交功能，無法自行搭乘或使用
    大眾交通工具，無法自行認路回家，無自我安排休閒活動之
    功能。㈢個案各項功能退化嚴重，生活完全無自理能力，必
    須長期依賴家人、醫療或養護機構照顧。個案目前已經處於
    極重度失智狀態，因而導致個人之認知功能嚴重失能。為意
    思表示或受意思表示或辨識其意思表示效果之能力完全喪失
    ，可以判定為無意思能力，無法獨力處理個人法律事務與從
    事個人財務管理，也無法主張或維護個人權益，建議該個案
    應該已經達到監護宣告之標準等情，有屏安醫療社團法人屏
    安醫院111 年4月21日屏安管理字第1110001269號函附之精
    神鑑定報告書1 份在卷可憑。本院綜合上情及鑑定結果認相
    對人確因處於極重度失智狀態，致不能為意思表示或受意思
    表示或辨識其意思表示之效果，故聲請人聲請對相對人為監
    護之宣告，為有理由，應予准許。
四、次查，聲請人為相對人之姊姊，相對人之妹妹陳思卉同意由
    聲請人擔任監護人，有親屬會議記錄在卷足憑，可見相對人
    至親認同由聲請人擔任監護人，負責護養及照顧相對人並管
    理其財產，最能符合相對人之利益，尚無選任程序監理人評
    估監護人選之必要，爰選定聲請人為監護人。另依前揭規定
    ，法院於選定監護人時，應同時指定會同開具財產清冊之人
    ，及依民法第1113條準用同法第1099條之規定，監護開始時
    ，監護人對於受監護人之財產，應依規定會同遺囑指定、當
    地直轄市、縣（市）政府指派或法院指定之人，於2 個月內
    開具財產清冊，並陳報法院。為使聲請人得於期限內開具財
    產清冊並陳報法院，並衡酌關係人陳思卉為相對人之妹妹，
    其願意會同開具財產清冊，有上開親屬會議紀錄在卷足稽，
    爰併指定關係人陳思卉為會同開具財產清冊之人。
五、依家事事件法第164 條第2 項，裁定如主文。
中　　華　　民　　國　 111    年　　6　 　月　　15  　日
                        家事法庭法  官　羅森德
以上正本係照原本作成。
如不服本裁定，應於送達後10日內向本院提出抗告狀，並繳納抗
告費新臺幣1,000 元。
中　　華　　民　　國　 111    年　  6　 　月　　17  　日
                                書記官　郭松菊